ACORDAO-COMPLETO-2452210

ACÓRDÃO 87/2021 ATA 1/2021 - PRIMEIRA CÂMARA

VISTOS, relatados e discutidos os atos de concessão inicial e de alteração de aposentadoria dos servidores da FUFMS acima arrolados.
ACORDAM os ministros do Tribunal de Contas da União, reunidos em sessão da 1ª Câmara, ante as razões expostas pelo relator e de acordo com os pareceres da Sefip e do MPTCU, com base nos arts. 1º, inciso V, e 39, inciso II, da Lei 8.443/1992, nos arts. 1º, inciso VIII, e 260, §§ 1º e 2º, e 262, caput e §2º, do Regimento Interno e na Súmula TCU 106, em:
9.1. considerar legal e conceder registro ao ato de concessão inicial de aposentadoria de Luciano Roberto Irala (CPF XXX.611.001-XX) ;
9.2. considerar ilegais e negar registro aos atos de concessão inicial de aposentadoria de Josué Ananias Neiva (CPF XXX.599.373-XX) e Lúcia Beatriz Pinho Costa Fernandes (CPF XXX.391.837-XX) e de alteração de aposentadoria de Maria Inês Buchara de Alencar (CPF XXX.320.621-XX) ;
9.3. dispensar o ressarcimento das quantias indevidamente recebidas de boa-fé pelos beneficiários;
9.4. determinar à Fundação Universidade Federal de Mato Grosso do Sul que:
9.4.1. no prazo de 15 (quinze) dias, cesse os pagamentos decorrentes dos atos ora impugnados, sob pena de responsabilidade solidária da autoridade administrativa omissa;
9.4.2. no prazo de 30 (trinta dias) , emita novos atos, livres das irregularidades apontadas, e os submeta ao TCU pelo Sistema e-Pessoal;
9.4.3. no prazo de 15 (quinze) dias, dê ciência do inteiro teor desta deliberação aos interessados e os alerte de que o efeito suspensivo proveniente da interposição de eventuais recursos junto ao TCU não os eximirá da devolução dos valores percebidos indevidamente após a respectiva notificação, caso não sejam providos os apelos; e
9.4.4. no prazo de 30 (trinta) dias a contar da ciência desta decisão, encaminhe a este Tribunal documento comprobatório de que os interessados tomaram conhecimento deste acórdão.

Atos de aposentadoria de servidores de instituição federal de ensino em que foi detectada a ausência de correta absorção da parcela complementar de que trata o art. 15 da Lei 11.091/2005.

Primeira Câmara

Fundação Universidade Federal de Mato Grosso do Sul - FUFMS.

3. Interessados: Josué Ananias Neiva (XXX.599.373-XX); Lucia Beatriz Pinho Costa Fernandes (XXX.391.837-XX); Luciano Roberto Irala (XXX.611.001-XX); Maria Inês Buchara de Alencar (XXX.320.621-XX).

13.1. Ministros presentes: Walton Alencar Rodrigues (Presidente), Benjamin Zymler, Vital do Rêgo e Jorge Oliveira (Relator).
13.2. Ministro-Substituto presente: Weder de Oliveira.

JORGE OLIVEIRA

Adoto como relatório a instrução produzida na Secretaria de Fiscalização de Integridade de Atos e Pagamentos de Pessoal e de Benefícios Sociais - Sefip (peça 25) , que contou com o endosso de diretor técnico daquela unidade (peça 26) e do Ministério Público junto ao TCU - MPTCU (peça 27) :
"INTRODUÇÃO
1.	Trata-se de atos de concessão inicial de aposentadoria de Josué Ananias Neiva, Lúcia Beatriz Pinho Costa Fernandes e Luciano Roberto Irala, e de alteração de aposentadoria de Maria Inês Buchara de Alencar, ex-servidores da Fundação Universidade Federal de Mato Grosso do Sul.
2.	Os atos foram submetidos, para fim de registro, à apreciação do Tribunal de Contas da União (TCU) , de acordo com o art. 71, inciso III, da Constituição Federal. O cadastramento e a disponibilização ao TCU ocorreram por intermédio do Sistema de Apreciação e Registro de Atos de Admissão e Concessões, na forma dos arts. 2º, caput e incisos I a VI, e 4º, caput, da Instrução Normativa - TCU 78/2018.
EXAME TÉCNICO
a) ato de concessão inicial de Josué Ananias Neiva
3.	O servidor Josué Ananias Neiva aposentou-se em 22/5/2015, com proventos integrais, com base no artigo 3º da Emenda Constitucional 47/2005, atendendo aos requisitos exigidos pelo fundamento legal. 
4.	O servidor aposentou-se recebendo o pagamento da rubrica "82375 VENC.BAS.COMP.ART.15 L11091/05", no valor de R$ 103,71, sem a absorção correta, nos termos dos parágrafos 2º e 3º do art. 15 da Lei 11.091/2005 (peça 2, p. 1) .
5.	A parcela "VENC. BAS. COMP. ART. 15 L. 11.091/05" refere-se à parcela complementar da remuneração prevista no art. 15 da Lei 11.091/2005, que dispôs sobre o Plano de Carreira dos Cargos Técnico-Administrativos em Educação, no âmbito das Instituições Federais de Ensino. O dispositivo é transcrito parcialmente a seguir:
Art. 15. O enquadramento previsto nesta Lei será efetuado de acordo com a Tabela de Correlação, constante do Anexo VII desta Lei.
§ 1o. O enquadramento do servidor na Matriz Hierárquica será efetuado no prazo máximo de 90 (noventa) dias após a publicação desta Lei, observando-se: 
 (...)	
§ 2o. Na hipótese de o enquadramento de que trata o § 1o deste artigo resultar em vencimento básico de valor menor ao somatório do vencimento básico, da Gratificação Temporária - GT e da Gratificação Específica de Apoio Técnico-Administrativo e Técnico-Marítimo às Instituições Federais de Ensino - GEAT, considerados no mês de dezembro de 2004, proceder-se-á ao pagamento da diferença como parcela complementar, de caráter temporário.
§ 3o. A parcela complementar a que se refere o § 2o deste artigo será considerada para todos os efeitos como parte integrante do novo vencimento básico, e será absorvida por ocasião da reorganização ou reestruturação da carreira ou tabela remuneratória, inclusive para fins de aplicação da tabela constante do Anexo I-B desta Lei.   
 (...) (grifos) .
6.	Essa parcela complementar, portanto, deveria ser absorvida pelos reajustes posteriores. Contudo, os arts. 13 da Lei 11.784/2008 e 43 da Lei 12.772/2012 vedaram essa absorção pelos aumentos promovidos por essas leis (escalonados entre maio de 2008 e julho de 2010 e entre março de 2013 e março de 2015) :
Art. 13.  A parcela complementar de que tratam os §§ 2o e 3o do art. 15 da Lei nº 11.091, de 12 de janeiro de 2005, não será absorvida por força dos aumentos remuneratórios decorrentes das alterações realizadas na Lei no 11.091, de 12 de janeiro de 2005, em virtude das alterações impostas pelos arts. 12 e 15 desta Lei (Lei 11.784/2008) .
Art. 43.  A parcela complementar de que tratam os §§ 2o e 3o do art. 15 da Lei no 11.091, de 2005, não será absorvida por força dos aumentos remuneratórios com efeitos financeiros no período de 2013 a 2015 (Lei 11.772/2012) .
7.	Cabe considerar que a tabela atualmente vigente foi aprovada pela Lei 12.772/2012. Isso considerado, a vedação de absorção pelos reajustes trazidos pelas Leis 11.784/2008 e 12.772/2012 implica, necessariamente, o seguinte: da sua criação até hoje, a possibilidade de absorção da parcela complementar foi quando da aplicação da tabela do Anexo I-B da Lei 11.091/2005.
8.	Para verificar a regularidade da parcela, cabe verificar:
	a) se a criação da parcela complementar, incluída na ficha financeira de maio de 2005, observou a fórmula de cálculo estabelecida no art. 15, § 2º, da Lei 11.091/2005 (parcela complementar = provento básico de maio de 2005 - provento básico de dezembro de 2004 - GT - GEAT) ;
b) se foi correta a absorção quando da aplicação da tabela do Anexo I-B da Lei 11.091/2005, na forma do art. 15, § 3º, da Lei 11.091/2005.
9.	O quadro a seguir permite maior clareza nessa verificação:
Josué Ananias Neiva
	Mês/ano
	Provento básico (R$) 
	GT (R$) 
	GEAT (R$) 
	Parcela complementar (R$) 
	Soma (R$) 

	12/2004
	1.752,74
	262,91
	265,00
	-
	2.280,65

	05/2005
	1.807,66
	-
	-
	472,94
	2.280,60

	01/2006
	2.176,89
	-
	-
	103,71
	2.280,60

	12/2007
	2.336,45
	-
	-
	103,71
	2.440,16

	4/2008
	2.336,45
	-
	-
	103,71
	2.440,16

10.	No caso concreto, há que se verificar se a parcela complementar paga atualmente ao Sr. Josue Ananias Neiva, no valor de R$ 103,71, corresponde realmente ao resíduo existente na data da publicação da MP 431, de 14/5/2008, que interrompeu a absorção da referida parcela.
11.	 	De acordo com o § 2º do art.15 da Lei 11.091/2005, o valor inicial da rubrica "82375 VENC.BAS.COMP.ART.15 L11091/05" deve ser igual ao somatório do vencimento básico, da Gratificação Temporária - GT e da Gratificação Específica de Apoio Técnico-Administrativo e Técnico-Marítimo às Instituições Federais de Ensino - GEAT, considerados no mês de dezembro de 2004, subtraindo-se desse resultado o vencimento básico no momento do enquadramento previsto pela mesma lei.
12.		Dados extraídos do Siape indicam que em dezembro de 2004, seu provento básico, acrescido da GT e da GEAT, era de R$ 2.280,65 (peça 5) .
13.	Em maio de 2005 (mês da implantação dos novos valores fixados pela Lei 11.091/2005) , o vencimento básico do cargo da servidora foi alterado para R$ 1.807,66, mais a parcela relativa ao vencimento básico complementar da Lei 11.091/2005 (VBC) no valor de R$ 472,94, totalizando R$ 2.280,60, o que demonstra a regularidade do valor inicial da rubrica (peça 6) . 
14.	Em janeiro de 2006, o vencimento básico passou a R$ 2.176,89 e a rubrica relativa ao vencimento básico complementar foi corretamente reduzida para R$ 103,71 (peça 7) .
15.	Em dezembro de 2007, o vencimento básico passou a R$ 2.336,45, o que deveria ter levado à absorção total do valor da rubrica de vencimento básico complementar. No entanto, o VBC continuou a ser pago no valor de R$ 103,71 (peça 8) .
16. 	Em abril de 2008, com a edição do "regulamento específico" (cf. art. 15, § 4º) , deu-se a efetivação do enquadramento por nível de capacitação, previsto no inciso III do art. 26 da Lei, enquadramento esse que encerrou a implantação gradual do plano de carreira e, por força do art. 15, § 3º, da norma, também deveria ensejar a absorção da parcela complementar. E esse também é o entendimento do Tribunal (Acórdão 2069/2017-TCU-Primeira Câmara, de relatoria do Ministro Benjamin Zymler) .
17. 	O primeiro acréscimo subsequente, já sem impacto sobre a parcela complementar, apenas ocorreu com a edição da Lei 11.784/2008, cujos efeitos financeiros tiveram início em maio/2008.
18. 	Assim, em abril de 2008, o vencimento básico do ex-servidor era de R$ 2.336,45, e o interessado continuava recebendo a rubrica Siape "82375 VENC.BAS.COMP.ART.15 L11091/05", no valor inalterado de R$ 103,71 (peça 9) . Entretanto, a parcela deveria ter sido totalmente absorvida. 
19.	Desta forma, o ato de aposentadoria do Sr. Josue Ananias Neiva está ilegal. Ressalta-se que o ato de aposentadoria do interessado deu entrada no TCU em 1/3/2016, portanto, há menos de cinco anos, não sendo aplicável o procedimento de contraditório e ampla defesa determinado pelo Acórdão 587/2011-TCU-Plenário, Ministro-Relator Valmir Campelo. O prazo de cinco anos se expira em 1/3/2021.
b) ato de concessão inicial de Lúcia Beatriz Pinho Costa Fernandes
20.	A servidora Lúcia Beatriz Pinho Costa Fernandes aposentou-se em 24/2/2015, com proventos integrais, com base no artigo 3º da Emenda Constitucional 47/2005, atendendo aos requisitos exigidos pelo fundamento legal. 
21.	A servidora aposentou-se recebendo o pagamento da rubrica "82375 VENC.BAS.COMP.ART.15 L11091/05", no valor de R$ 137,70, sem a absorção correta, nos termos dos parágrafos 2º e 3º do art. 15 da Lei 11.091/2005 (peça 2, p. 1-2) .
22.	O quadro a seguir permite maior clareza nessa verificação:
Lúcia Beatriz Pinho Costa Fernandes
	Mês/ano
	Provento básico (R$) 
	GT (R$) 
	GEAT (R$) 
	Parcela complementar (R$) 
	Soma (R$) 

	12/2004
	1.752,74
	262,91
	265,00
	-
	2.027,42

	05/2005
	1.532,54
	-
	-
	-
	1.532,54

	01/2006
	1.889,72
	-
	-
	137,70
	2.027,42

	12/2007
	1.957,75
	-
	-
	137,70
	2.095,45

	4/2008
	1.957,75
	-
	-
	137,70
	2.095,45

23.	No caso concreto, há que se verificar se a parcela complementar paga atualmente à Sra. Lúcia Beatriz Pinho Costa Fernandes, no valor de R$ 137,70, corresponde ao resíduo existente na data da publicação da MP 431, de 14/5/2008, que interrompeu a absorção da referida parcela.
24.		Dados extraídos do Siape indicam que em dezembro de 2004, seu provento básico, acrescido da GT e da GEAT, era de R$ 2.027,42 (peça 10) .
25.	Em maio de 2005 (mês da implantação dos novos valores fixados pela Lei 11.091/2005) , o vencimento básico do cargo da servidora foi alterado para R$ 1.532,54. No entanto, a Unidade Jurisdicionada não criou a parcela relativa ao vencimento básico complementar da Lei 11.091/2005 (VBC) (peça 11) . 
26.	Em janeiro de 2006, a Unidade Jurisdicionada ajustou corretamente os proventos da interessada. O vencimento básico passou para R$ 1.889,72 e a rubrica relativa ao vencimento básico complementar foi corretamente calculada em R$ 137,70 (peça 12) .
27.	Em dezembro de 2007, o vencimento básico passou a R$ 1.957,75, o que deveria ter levado a parcela de vencimento básico complementar ao valor de R$ 69,67. No entanto, o VBC continuou a ser pago no valor de R$ 137,70, o que está irregular (peça 13) .
28. 	O primeiro acréscimo subsequente, já sem impacto sobre a parcela complementar, apenas ocorreu com a edição da Lei 11.784/2008, cujos efeitos financeiros tiveram início em maio/2008. Assim, em abril de 2008, o vencimento básico da ex-servidora era de R$ 1.957,75, e a interessada continuava recebendo a rubrica Siape "82375 VENC.BAS.COMP.ART.15 L11091/05", no valor inalterado de R$ 137,70, quando deveria ser no valor de R$ 69,67 (peça 14) . 
29.	Desta forma, o ato de aposentadoria da Sra. Lúcia Beatriz Pinho Costa Fernandes está ilegal. Ressalta-se que o ato de aposentadoria da interessada deu entrada no TCU em 22/2/2016, portanto, há menos de cinco anos, não sendo aplicável o procedimento de contraditório e ampla defesa determinado pelo Acórdão 587/2011-TCU-Plenário, Ministro-Relator Valmir Campelo. O prazo de cinco anos se expira em 22/2/2021.
c) ato de alteração de Maria Inês Buchara de Alencar
30.	A servidora Maria Inês Buchara de Alencar aposentou-se em 10/3/1998, com proventos proporcionais a 25/30 avos. O ato de concessão inicial de aposentadoria de n. de controle 10496807-04-1998-000063-8 foi apreciado pela ilegalidade, por meio do Acórdão 1276/2006-TCU-Primeira Câmara, Ministro-Relator Guilherme Palmeira, em razão da percepção de percentual econômico, sem a devida absorção (peça 3) .
31.	Em consequência, a Unidade Jurisdicionada encaminhou novo ato de concessão inicial de n. de controle 10496807-04-2006-000081-6, livre da irregularidade detectada, que foi apreciado pela legalidade no TC Processo 001.520/2009-9 (peça 4) .
32.	O ato em exame neste processo trata de alteração da aposentadoria, incluindo a vantagem do art. 190, da Lei 8.112/1990, que prevê a integralização dos proventos do servidor acometido de qualquer das moléstias especificadas no § 1º do art. 186 da referida lei. 
33.	 Observa-se no ato de aposentadoria que a servidora recebe a rubrica "82375 VENC.BAS.COMP.ART.15 L11091/05", no valor de R$ 193,62, sem a absorção correta, contrariando os termos dos parágrafos 2º e 3º do art. 15 da Lei 11.091/2005 (peça 2, p. 3) .
34.	O quadro a seguir permite maior clareza nessa verificação:
Maria Inês Buchara de Alencar
	Mês/ano
	Provento básico (R$) 
	GT (R$) 
	GEAT (R$) 
	Parcela complementar (R$) 
	Soma (R$) 

	12/2004
	1.460,61
	219,09
	265,00
	-
	1.944,70

	05/2005
	1.462,50
	-
	-
	482,16
	1.944,66

	01/2006
	1.751,04
	-
	-
	193,62
	1.944,66

	12/2007
	1.814,07
	-
	-
	193,62
	2.007,69

	4/2008
	1.814,07
	-
	-
	193,62
	2.007,69

35.	No caso concreto, há que se verificar se a parcela complementar paga atualmente à Sra. Maria Inês Buchara de Alencar, no valor de R$ 193,62, corresponde ao resíduo existente na data da publicação da MP 431, de 14/5/2008, que interrompeu a absorção da referida parcela.
36.		Dados extraídos do Siape indicam que em dezembro de 2004, seu provento básico, acrescido da GT e da GEAT, era de R$ 1.944,70 (peça 15) .
37.	Em maio de 2005 (mês da implantação dos novos valores fixados pela Lei 11.091/2005) , o vencimento básico do cargo da servidora foi alterado para R$ 1.462,50, mais a parcela relativa ao vencimento básico complementar da Lei 11.091/2005 (VBC) no valor de R$ 482,16, totalizando R$ 1.944,66, o que demonstra a regularidade do valor inicial da rubrica (peça 16) . 
38.	Em janeiro de 2006, o vencimento básico passou a R$ 1.751,04 e a rubrica relativa ao vencimento básico complementar foi corretamente reduzida para R$ 193,62 (peça 17) .
39.	Em dezembro de 2007, o vencimento básico passou a R$ 1.814,07, o que deveria ter levado a parcela de vencimento básico complementar ao valor de R$ 130,59. No entanto, o VBC continuou a ser pago no valor de R$ 193,62, o que está irregular (peça 18) .
40. 	O primeiro acréscimo subsequente, já sem impacto sobre a parcela complementar, apenas ocorreu com a edição da Lei 11.784/2008, cujos efeitos financeiros tiveram início em maio/2008. Assim, em abril de 2008, o vencimento básico da ex-servidora era de R$ 1.814,07, e a interessada continuava recebendo a rubrica Siape "82375 VENC.BAS.COMP.ART.15 L11091/05", no valor inalterado de R$ 193,62, quando deveria ser no valor de R$ 130,59 (peça 19) . 
41.	Desta forma, o ato de alteração de aposentadoria da Sra. Maria Inês Buchara de Alencar está ilegal. Ressalta-se que o ato de aposentadoria da interessada deu entrada no TCU em 17/3/2016, portanto, há menos de cinco anos, não sendo aplicável o procedimento de contraditório e ampla defesa determinado pelo Acórdão 587/2011-TCU-Plenário, Ministro-Relator Valmir Campelo. O prazo de cinco anos se expira em 17/3/2021.
d) ato de concessão inicial de Luciano Roberto Irala
42.	O servidor Luciano Roberto Irala aposentou-se em 16/6/2015, com proventos integrais, com base no artigo 3º da Emenda Constitucional 47/2005, atendendo aos requisitos exigidos pelo fundamento legal. 
43.	Em consulta ao sistema Siape, verifica-se que o inativo ingressou no serviço público em 18/12/1981 (peça 2, p. 2) , estando, portanto, regular o pagamento dos anuênios no percentual de 17%. 
44.	Não se vislumbrou irregularidade no ato de aposentadoria e nem no contracheque do inativo. Diante do exposto, o ato de concessão inicial de aposentadoria do Sr. Luciano Roberto Irala pode ser apreciado pela legalidade. 
CONCLUSÃO
45.	Considerando a análise realizada no ato de concessão inicial de aposentadoria do Sr. Luciano Roberto Irala, esta Unidade Técnica considera que o ato pode ser apreciado pela legalidade.
46.	Considerando a análise realizada nos atos de concessão inicial de aposentadoria de Josué Ananias Neiva e Lucia Beatriz Pinho Costa Fernandes, e no ato de alteração de aposentadoria de Maria Inês Buchara de Alencar, esta Unidade Técnica considera que os atos devem ser apreciados pela ilegalidade, em razão do pagamento da rubrica "82375 VENC.BAS.COMP.ART.15 L11091/05", sem a absorção correta, contrariando os termos dos parágrafos 2º e 3º do art. 15 da Lei 11.091/2005.
47.	Registre-se que a análise deste processo levou em conta os dispositivos da Resolução TCU 315/2020.
PROPOSTA DE ENCAMINHAMENTO
48.	Ante o exposto, conforme o preceituado no artigo 71, inciso III, da Constituição Federal de 1.988; c/c os artigos. 1º, inciso V, e 39, inciso II, da Lei nº 8.443/1992, c/c os artigos 1º, inciso VIII, 260, §§ 1º e 2º, do Regimento Interno/TCU, e tomando por base as informações prestadas pelo órgão de controle interno e as verificações feitas pela unidade técnica, na forma prevista no artigo 260, caput, do referido Regimento, propõe-se: 
a) considerar legal e conceder o registro do ato de concessão inicial de aposentadoria de Luciano Roberto Irala (CPF XXX.611.001-XX) ;
b) considerar ilegais e negar o registro dos atos de concessão inicial de aposentadoria de Josue Ananias Neiva (CPF XXX.599.373-XX) e Lúcia Beatriz Pinho Costa Fernandes (CPF XXX.391.837-XX) , e de alteração de aposentadoria de Maria Inês Buchara de Alencar (CPF XXX.320.621-XX) ;
c) dispensar o ressarcimento das quantias indevidamente recebidas de boa-fé, nos termos da Súmula TCU n. 106;
d) determinar à Fundação Universidade Federal de Mato Grosso do Sul, com fundamento no inciso I do art. 4º da Resolução TCU 315/2020, que adote medidas para:
d.1) no prazo de quinze dias, fazer cessar os pagamentos decorrentes dos atos impugnados por esta Corte de Contas, sob pena de responsabilidade solidária da autoridade administrativa omissa, nos termos dos arts. 262, caput, do RI/TCU, e 8º, caput, da Resolução TCU 206/2007;
d.2) no prazo de trinta dias, emita novos atos, livres das irregularidades apontadas, e os submeta ao TCU pelo Sistema e-Pessoal, nos termos dos arts. 262, § 2º, do Regimento Interno desta Corte e 19, § 3º, da Instrução Normativa TCU 78/2008;
d.3) dê ciência, no prazo de 15 (quinze) dias, do inteiro teor desta deliberação aos interessados, alertando-os de que o efeito suspensivo proveniente da interposição de eventuais recursos junto ao TCU não os exime da devolução dos valores percebidos indevidamente após a respectiva notificação, caso esses não sejam providos; e
 d.4) encaminhar ao Tribunal, no prazo de 30 (trinta) dias contados da ciência da decisão, documento apto a comprovar que os interessados tomaram conhecimento do acórdão."
	É o Relatório.

não há.

Procurador Sergio Ricardo Costa Caribé.

APOSENTADORIAS. LEGALIDADE DE UM ATO. AUSÊNCIA DE ABSORÇÃO DA PARCELA COMPLEMENTAR DO ART. 15 DA LEI 11.091/2005. ILEGALIDADE DOS DEMAIS ATOS. DETERMINAÇÕES.

APOSENTADORIA (APOS)

Secretaria de Fiscalização de Integridade de Atos e Pagamentos de Pessoal e de Benefícios Sociais (Sefip).

Ao examinar os atos de concessão de aposentadoria constantes deste processo, relativos a servidores da Fundação Universidade Federal de Mato Grosso do Sul - FUFMS, a Secretaria de Fiscalização de Integridade de Atos e Pagamentos de Pessoal e de Benefícios Sociais - Sefip constatou:
no ato de concessão inicial de Luciano Roberto Irala, a inexistência de irregularidades;
nos atos de concessão inicial de Josué Ananias Neiva e de Lúcia Beatriz Pinho Costa Fernandes e no ato de alteração de aposentadoria de Maria Inês Buchara de Alencar, a ausência de correta absorção da parcela complementar de que trata o art. 15 da Lei 11.091/2005.
Por tais motivos, a unidade técnica, em pareceres uniformes e com apoio do Ministério Público junto ao TCU - MPTCU, opinou pela legalidade do ato de Luciano Roberto Irala e pela ilegalidade dos demais atos, com dispensa de ressarcimento das quantias indevidamente recebidas de boa-fé, nos termos da Súmula TCU 106, e formulação de determinações corretivas à FUFMS.
Endosso tais manifestações, que incluo entre minhas razões de decidir.
No tocante ao ato de Luciano Roberto Irala, tal como a Sefip e o MPTCU, também não vislumbro falhas que comprometam sua legalidade.
Já nos demais casos, lembro que o art. 15, §§ 2º e 3º, da Lei 11.091/2005, ao dispor sobre o plano de carreira dos cargos técnico-administrativos em educação das instituições federais de ensino, determinou o pagamento de uma parcela complementar, caso o valor do vencimento básico resultante do enquadramento naquele plano fosse menor do que o somatório do vencimento básico, da gratificação temporária e da gratificação específica de apoio técnico (Geat) , tomado como referência o mês de dezembro de 2004.
Nos termos dos mencionados dispositivos legais, a parcela complementar tinha natureza temporária, e deveria ser absorvida por reestruturações posteriores da carreira ou da tabela remuneratória.
Os arts. 13 da Lei 11.784/2008 e 43 da Lei 12.772/2012, entretanto, vedaram a absorção dessa vantagem pelos aumentos previstos naquelas leis.
Assim, a rubrica em questão deveria ser absorvida até a publicação da MP 431/2008, (convertida na Lei 11.784/2008) , que interrompeu sua absorção. 
Todavia, como demonstrou a unidade técnica, o valor da parcela complementar constante dos demais atos ora em exame está incorreto, pois deveria ter sido absorvido de maneira integral (no caso de Josué Ananias Neiva) ou parcial (nos demais casos) , em decorrência dos aumentos remuneratórios ocorridos antes da edição da MP há pouco mencionada
Por tal motivo, os atos em questão são ilegais e devem ter seu registro negado, com adoção das providências corretivas sugeridas pela instrução e dispensa de ressarcimento dos valores indevidamente recebidos de boa-fé pelos beneficiários, nos termos da Súmula TCU 106.
Anoto ainda que os atos em foco deram entrada nesta Corte há menos de cinco anos, o que impede a aplicação do entendimento firmado pelo STF no RE 636.553, que fixou prazo de cinco anos, a contar de seu ingresso, para apreciação de atos de admissão e de concessão de aposentadoria, reforma e pensão pelo TCU.
	Acolho os pareceres da Sefip e do MPTCU, pois, e voto pela adoção da minuta de acórdão que trago a este colegiado.
TCU, Sala das Sessões, em 26 de janeiro de 2021.
JORGE OLIVEIRA 
Relator